【裁判字號】    87,訴,1077
【裁判日期】    890229
【裁判案由】    違反麻醉藥品管理條例
【裁判全文】
臺灣高雄地方法院刑事判決                        八十七年度訴字第一七七號
    公  訴  人  臺灣高雄地方法院檢察署檢察官
    被      告  乙○○
右列被告因違反毒品危害防制條例案件，經檢察官提起公訴（八十六年度偵字第七０
一七號）及移送併辦（八十八年偵字第一一三七０號、第一三六二七號、第一七０九
七號），甲○判決如左：
      主  文
乙○○連續施用第一級毒品，累犯，免刑。扣案之第一級毒品海洛因壹小包（淨重壹
點零捌公克）、注射針筒壹支及吸管壹支，均沒收銷燬之。
      事  實
一、乙○○前於民國八十五年間，因違反麻醉藥品管理條例案件，經甲○判處有期徒
    刑三月，於八十五年八月十四日易科罰金執行完畢，竟不知悔改，基於概括犯意
    ，自八十七年二月初某日起至同年三月二十三日下午四時止，連續在其位於高雄
    縣岡山鎮○○路一六巷三十號住處，施用第一級毒品海洛因多次，於同年三月二
    十三日下午五時二十分許（起訴書誤載為十一時二十分許），在上開住處為警查
    獲，並在其身上扣得海洛因一小包（淨重一‧０八公克）、注射針筒一支及吸管
    一支。嗣經甲○於八十七年六月一日裁定送觀察、勒戒，經觀察、勒戒結果認有
    繼續施用傾向，於八十七年八月十九日裁定令入戒治處所施以強制戒治一年，並
    於八十七年十二月三十日裁定停止戒治，所餘戒治期間付保護管束，惟乙○○於
    保護管束期間，仍基於上開概括犯意，自八十八年一月中旬某日起至同年六月十
    四日晚上某時許，連續在其上開住處及高雄縣岡鎮某不詳處所，施用第一級毒品
    海洛因多次，嗣於八十八年六月十五日，在上開住處為警查獲。
二、案經高雄縣警察局岡山分局報請台灣高雄地方法院檢察署檢察官偵查起訴及移送
    併辦。乙○○經由甲○裁定送觀察勒戒後，認有繼續施用毒品傾向，再裁定施以
    強制戒治，現已戒治執行期滿。
      理  由
一、訊據被告乙○○，對於右開事實，均坦承不諱，並有在其身上扣得之海洛因一小
    包（淨重一‧０八公克）、注射針筒一支及吸管一支扣案足資佐證；參以被告為
    警查獲時，經警採取之尿液，經送往高雄縣衛生局、高雄市政府衛生局及高雄醫
    學院附設中和紀念醫院以較精密之ＧＣ─ＭＳ方法檢驗，均驗出有嗎啡陽性反應
    ，有高雄縣衛生局八十七年三月二十六日八七煙檢字五四二號檢驗成續書、高雄
    市政府衛生局八十八年六月二十五日檢驗成續書及高雄醫學院八十七年五月四日
    Ａ0000000號尿液檢驗報告單各一紙附卷可卷，而扣案之白粉，經送往法
    務部調查局檢驗，確屬海洛因無訛，有該局鑑定通知書一紙在卷足憑，被告自白
    堪信為真實，其上開吸用第一級毒品海洛因之犯行，堪以認定。
二、核被告施用海洛因之行為，係犯毒品危害防制條例第十條第一項施用第一級毒品
    罪。查被告所為依其行為時，固係犯肅清煙毒條例第九條第一項之罪，惟被告行
    為後毒品危害防制條例業於八十七年五月二十日公布施行，並於同月二十二日生
    效，依刑法第二條第一項前段規定「行為後法律有變更者，適用裁判時之法律」
    ，且新法毒品危害防制條例對施用毒品經觀察勒戒及戒治處分後，有免刑規定，
    比較舊法，新法對被告亦較有利，自應依新法論處。被告先後多次施用第一級毒
    品行為，時間緊接，所犯罪名分別各自相同，顯係基於概括犯意為之，應依連續
    犯之規定，論以一罪。被告非法持有第一級毒品行為，進而施用，其持有之低度
    行為應被施用之高度行為所吸收，不另論罪。至公訴人併辦（八十八年偵字第一
    一三七０號、第一三六二七號、第一七０九七號）及漏未起訴部分（自八十七年
    二月初某日起至同年三月初某日止），經甲○審理結果，認與前揭起訴有罪部分
    ，均具有連續犯裁判上一罪之關係，已如前述，甲○自得併予審理，附此敘明。
    被告前於八十五年間，因違反麻醉藥品管理條例案件，經甲○判處有期徒刑三月
    確定，並入監服刑，於八十五年八月十四日執行完畢之事實，為被告自承，並有
    甲○被告全國前科紀錄表一紙可按，其於執行完畢五年內再犯本罪，應論以累犯
    。
三、按施用第一級、第二級毒品者，應先將被告送勒戒處所觀察、勒戒；經觀察、勒
    戒後，有繼續施用毒品傾向者，應由檢察官聲請法院裁定令入戒治處所施以強制
    戒治，其期間為一年；又同條例修正施行前繫屬法院審理中之案件，由法院依修
    正後規定處理之，依修正後規定應為不起訴處分者，法院應為免刑之判決，毒品
    危害防制條例第二十條第一項、第二項後段、第三十五條第三款分別定有明文。
    查被告因施用第一級毒品海洛因，前經甲○於八十七年六月一日裁定送勒戒處所
    觀察勒戒，在所期間經衛生醫療網支援醫師評定結果認為「有繼續施用毒品傾向
    」，此有載明上情之台灣高雄看守所附設觀察勒戒處所八十七年八月十五日高所
    正戒勒字第二０三五號函及其附件證明書一紙附卷足稽，遂於八十七年八月十九
    日裁定令入戒治處所施以強制戒治一年，並於八十七年十二月三十日裁定停止戒
    治，所餘戒治期間付保護管束，惟被告於保護管束期間內又有施用第一級毒品之
    犯行，經甲○於八十八年五月十七日裁定撤銷停止戒治，令入戒治處所施以強制
    戒治，有甲○戒治執行指揮書揮書及回證等在卷可參，現已戒治期滿。而本件公
    訴案件，因於八十七年五月二十二日毒品危害防制條例施行生效前已繫屬甲○，
    依前揭法條規定，爰依法為免刑之判決。至扣案之海洛因一小包（淨重一‧０八
    公克）、注射針筒一支及吸管一支，分別係毒品及專供施用毒品之器具，依毒品
    危害防制條例第十八條第一項前段規定，不問屬於犯人與否，均沒收銷燬之。
據上論斷，應依刑事訴訟法第二百九十九條第一項但書，毒品危害防制條例第三十五
條第三款、第二十條第一項、第二項後段、第十條第一項、第十八條第一項前段，刑
法第二條第一項前段、第十一條、第五十六條、第四十七條，判決如主文。
中      華      民      國    八十九    年      一      月    二十五    日
                            台灣高雄地方法院刑事第四庭
                                法  官  唐  照  明
右正本證明與原本無異。
如不服本判決，應於判決送達後十日內，向甲○提出上訴狀。
                                書記官  林  孝  聰
中    華    民    國      八十九      年      三      月      一      日


司法院資訊處製作；財團法人民間司法改革基金會備份。
